臺灣高雄地方法院刑事判決　　　　　　　95年度易緝字第62號
公　訴　人　臺灣高雄地方法院檢察署檢察官
被　　　告　甲○○
上列被告因詐欺案件，經檢察官提起公訴（91年度偵緝字第205
號），本院判決如下：
    主  文
甲○○連續意圖為自己不法之所有，以不正方法由自動付款設備
取得他人之物，處拘役伍拾伍日，如易科罰金，以銀元佰元即
新台幣玖佰元折算壹日。
    事  實
一、甲○○於民國89年3 月3 日凌晨3 時許，在高雄市○○路大
    帑殿ＫＴＶ內，與邱美株、俞孝良、李宗侃等人聚會時，因
    須使用銀行帳號提領他處欲存入之新台幣（下同）17萬5000
    元，乃向邱美株借得高雄區中小企業銀行00000000000000號
    帳號，俾其友人匯入17萬5000元（邱美株之提款卡內原存款
    餘額為754 元，3 月4 日則有薪資3 萬2549元存入，計3 萬
    3303元），並向其借提款卡供提領款項之用，當日其友人即
    存入17萬5000元，甲○○乃先於當日以提款卡提領6 萬元，
    翌日提領10萬元後，發現該提款卡帳戶內款項多出3 萬餘元
    ，竟意圖為自己不法之所有，並基於概括之犯意，未經邱美
    株同意，先於3 月7 日以提款卡跨行提款，自提款機再提領
    2 萬元（扣去其所有之餘款1 萬5000元，已超領5000元），
    詐得其中之5000元，3 月8 日以同一方式詐領5000元，3 月
    9 日再以同一方式詐領1 萬元，3 月11日因邱美株未取回提
    款卡乃向銀行辦理停卡，甲○○不知欲再詐領帳戶內之1萬
    3000餘元時，提款卡因而遭高雄農會苓雅分行之提款機扣住
    ，嗣三月十五日邱美株以電話向甲○○質問何以將其款項提
    領2 萬元，甲○○即佯稱當日會還款，即避不見面逃匿。
二、案經邱美株訴由高雄縣政府警察局鳳山分局移送臺灣高雄地
    方法院檢察署檢察官偵查起訴。
    理  由
一、按被告以外之人於審判外之陳述雖不符刑事訴訟法第159 條
    之1 至之4 等4 條之規定，而經當事人於審判程序同意作為
    證據，法院審酌該言詞陳述或書面陳述作成時之情況，認為
    適當者，亦得為證據，刑事訴訟法第159 條之5 第1 項定有
    明文。其立法意旨在於傳聞證據未經當事人之反對詰問予以
    核實，原則上先予排除，惟若當事人已放棄反對詰問權，於
    審判程序中表明同意該等傳聞證據可作為證據，基於尊重當
    事人對傳聞證據之處分權，及證據資料愈豐富，愈有助於真
    實發見之理念，且強化言詞辯論主義，使訴訟程序得以順暢
    進行，上開傳聞證據亦具有證據能力。經查本件證人即被害
    人邱美株、證人俞孝良、李信侃於警訊中所為之陳述，其性
    質雖屬傳聞證據，又查無符合同法第159 條之1 至之4 等前
    4 條之情形，但其等所為之上開警訊筆錄內容，經檢察官、
    被告於審判期日同意將其等之陳述作為證據，本院審酌其等
    於警訊之陳述與待證事實具有關聯性，作為本案之證據亦屬
    適當，爰認其等於警訊中之證言均具有證據能力，而得作為
    本件認定犯罪事實之證據。
二、上開犯罪事實，業據被告甲○○於本院審理中坦承不諱，核
    與證人即被害人邱美株、證人俞孝良、李信侃於警訊中所證
    述之情節相符，並有高雄區中小企業銀行存摺及交易明細表
    各1 份在卷可查；罪證明確，被告犯行堪以認定。
三、按行為後法律有變更者，適用行為時之法律。但行為後之法
    律有利於行為人者，適用最有利於行為人之法律，刑法第2
    條第1 項定有明文。查被告行為後，刑法業於95年7 月1 日
    修正公布施行，而修正後之刑法第33條第5 款規定「罰金：
    新臺幣1000元以上，以百元計算之」，與修正前之刑法第33
    條第5 款規定「罰金：1 元以上」相較，刑法分則中關於有
    罰金刑之規定者，在修法前最低度之法定刑係銀元1 元即新
    臺幣3 元，而在修法後則係新臺幣1000 元 ，比較修正前後
    之規定，修正後之規定較不利於行為人，是若行為人所犯罪
    行之法定刑有罰金刑者，即應依刑法第2 條第1 項前段規定
    ，依行為人行為時即修正前之規定處斷。本件被告所犯刑法
    第339 條之2 第1 項之罪，其法定刑中有罰金刑，揆諸上開
    說明，自應適用修正前之刑法第33條第5 款規定，定其罰金
    刑之最低度刑。至亦於95年7 月1 日施行之刑法施行法第1
    條之1 之規定，僅係規範如何將刑法分則罰金刑之單位由「
    銀元」轉換為「新臺幣元」，未就各該分則之實際內涵加以
    變更，尚不生新舊法比較之問題，是應依現行、有效之刑法
    施行法第1 條之1 此一裁判時法，取代罰金罰鍰提高標準條
    例第1 條前段規定，提高上開刑法第339 條之2 第1 項規定
    之最高度罰金刑（最高法院95年度台上字第6159號判決意旨
    參照）。
四、核被告所為，係犯修正前刑法第339 條之2 第1 項之利用自
    動付款設備詐欺罪。公訴意旨認被告所為係犯刑法第339 條
    第1 項之詐欺取財罪，容有未洽，爰於社會同一事實下變更
    起訴法條。按刑法第56條連續犯之規定，業於前開刑法修正
    時刪除，此刪除雖非犯罪構成要件之變更，但顯已影響行為
    人刑罰之法律效果，自屬法律有所變更，而比較新、舊法結
    果，被告上開多次利用自動付款設備詐欺之犯行倘予分論併
    罰，顯較將之以連續犯論以一罪不利，是若該等犯行得依舊
    法論以連續犯時，自應依刑法第2 條第1 項前段規定，以舊
    法規定處斷。查本件被告先後3 次利用自動付款設備詐欺犯
    行，時間緊接，犯罪構成要件相同，顯係基於概括犯意為之
    ，揆諸上開說明，應依修正前刑法第56條連續犯之規定論以
    一罪，並加重其刑。審酌被告正值青壯，不思以正當方式賺
    取財物，為貪圖私利，即恣意詐欺他人財物，詐得之財物非
    鉅，其犯後迄未賠償被害人之損失，及坦承犯行等一切情狀
    ，量處如主文所示之刑。本件被告犯罪時之刑法第41條第1
    項前段規定：「犯最重本刑為5 年以下有期徒刑以下之刑之
    罪，而受6 個月以下有期徒刑或拘役之宣告，因身體、教育
    、職業、家庭之關係或其他正當事由，執行顯有困難者，得
    以1 元以上3 元以下折算1 日，易科罰金」，又被告行為時
    之易科罰金折算標準，修正前之罰金罰鍰提高標準條例第2
    條（現已刪除）規定，就其原定數額提高為100 倍折算1 日
    ，則本件被告行為時之易科罰金折算標準，應以銀元100 元
    以上300 元以下折算1 日，經換算為新臺幣後，應以新臺幣
    300 元以上900 元以下折算1 日。惟95年7 月1 日修正公布
    施行之刑法第41條第1 項前段則規定：「犯最重本刑為5 年
    以下有期徒刑以下之刑之罪，而受6 個月以下有期徒刑或拘
    役之宣告者，得以新臺幣1000元、2000元或3000元折算1 日
    ，易科罰金」，比較修正前後之易科罰金折算標準，修正後
    之規定較不利於被告，故應依刑法第2 條第1 項前段，適用
    被告行為時即修正前之規定，就被告上開宣告之刑，定其易
    科罰金之折算標準。
據上論斷，應依刑事訴訟法第299 條第1 項前段、第300 條，刑
法第2 條第1 項前段，修正前（下同）刑法第56條、第339 條之
2 第1 項第41條第1 項前段，廢止前罰金罰鍰提高標準條例第2
條，判決如主文。
中　　華　　民　　國　　96　　年　　4 　　月　　30　　日
                  刑事第七庭    審判長法　官  李淑惠
                                      法  官  蔡川富
                                      法　官  林俊寬
以上證明與原本無異。
如不服本判決，應於判決送達後10日內，向本院提出上訴狀。
中　　華　　民　　國　　96　　年　　5 　　月　　1 　　日
                                      書記官  林香如
附錄法條：
中華民國刑法第339條之2
意圖為自己或第三人不法之所有，以不正方法由自動付款設備取
得他人之物者，處3 年以下有期徒刑、拘役或1 萬元以下罰金。
以前項方法得財產上不法之利益或使第三人得之者，亦同。
